【裁判字號】    98,上易,845
【裁判日期】    990119
【裁判案由】    恐嚇
【裁判全文】
臺灣高等法院臺南分院刑事判決         98年度上易字第845號
上  訴  人  臺灣雲林地方法院檢察署檢察官
被      告  甲○○
            乙○○
上列上訴人因被告等恐嚇案件，不服臺灣雲林地方法院九十八年
度簡上字第五九號，中華民國九十八年十一月三日第一審判決（
聲請簡易判決處刑案號：臺灣雲林地方法院檢察署九十八年度偵
字第二三一一號），提起上訴，本院判決如下：
    主  文
上訴駁回。
    理  由
一、聲請簡易判決處刑略以：被告甲○○與乙○○僅因與告訴人
    丙○○有債務糾紛，竟共同基於恐嚇之犯意聯絡，於民國九
    十八年一月十七日上午十時三十分許，邀集數十名不詳之人
    ，至丙○○位於雲林縣四湖鄉○○村○○路九十號住處外，
    由被告甲○○與乙○○二人向丙○○上開住處內潑灑不明黑
    油、丟雞蛋與撒冥紙，以此加害生命、身體、財產之舉動，
    使丙○○心生畏懼，因認被告二人均係犯刑法第三百零五條
    之恐嚇危害安全罪嫌。
二、按犯罪事實應依證據認定之，無證據不得認定犯罪事實，不
    能證明被告犯罪者，應諭知無罪之判決，刑事訴訟法第一百
    五十四條第二項、第三百零一條第一項分別定有明文。又刑
    事訴訟法第一百六十一條第一項規定：檢察官就被告犯罪事
    實，應負舉證責任，並指出證明之方法。因此，檢察官對於
    起訴之犯罪事實，應負提出證據及說服之實質舉證責任。倘
    其所提出之證據，不足為被告有罪之積極證明，或其指出證
    明之方法，無從說服法院以形成被告有罪之心證，基於無罪
    推定之原則，自應為被告無罪判決之諭知，最高法院九十二
    年臺上字第一二八號判例可資參照。
三、聲請簡易判決處刑意旨認被告二人涉犯恐嚇罪嫌，無非係以
    告訴人丙○○於警詢及偵查中之指訴、處理警員周炫杉之證
    述，與現場照片四張等，為其主要論據。
四、被告甲○○、乙○○於原審中、或本院審理時供稱：渠等二
    人有於上開時間、地點，潑灑黑色墨汁、丟雞蛋與撒冥紙等
    行為，惟渠等二人均否認有何恐嚇之犯行，被告甲○○辯稱
    ：因為告訴人有錢卻欠錢不還，當天乙○○爺爺出殯經過告
    訴人住處，我們母子二人才會情緒激動為上開行為，並沒有
    邀集數十人一同前往等語；被告乙○○辯稱：其並無恐嚇之
    意思，且告訴人並無因而心生畏懼等語。經查：
  (一)被告甲○○、乙○○於九十八年一月十七日上午十時三十分
    許，至丙○○位於雲林縣四湖鄉○○村○○路九十號住處外
    ，由被告甲○○與乙○○二人向丙○○上開住處內潑灑不明
    黑色液體、丟雞蛋與撒冥紙等情，業據告訴人丙○○於警詢
    及偵查中之指訴、現場處理警員周炫杉偵查中之證述明確（
    見警卷第一頁至第六頁，偵卷第七頁至第九頁），並有現場
    照片四張附卷可證（見警卷第十四頁至第十五頁），復為被
    告甲○○所承認，及被告乙○○於警詢及偵查中供認，該部
    分事實足以認定。
  (二)惟按刑法第三百零五條之恐嚇危害安全罪，係指以加害生命
    、身體、自由、名譽、財產之事，恐嚇他人者，亦即指以使
    人生畏怖心為目的，而將加惡害之旨通知被害人而言。因此
    ，若單純在他人住家牆上潑灑油漆，並未書寫或描繪任何字
    句、圖樣，或有其他舉動足以顯示行為人有何具體羞辱或加
    害之主觀意思告知或寓意表達者，客觀上僅能認係污穢圍牆
    之行為，縱該當於社會秩序維護法第九十條第二款之「未經
    他人許可，塗抹於他人之圍牆」，而應依該法處以罰鍰或申
    誡，或另可能涉犯刑法第三百五十四條之毀損罪嫌，終究尚
    不足以成立刑法恐嚇致生危害安全罪。至於冥紙在民間習俗
    上，通常係作為葬儀物品，用以祭拜鬼魂或死者，因而致一
    般人產生接觸此等物品，即屬倒楣或晦氣之心理，縱然如此
    ，若僅單純在他人住家附近拋撒冥紙，並未有與其他「言詞
    」如稱要某人死亡、「動作」如比劃殺人手勢，或與「物品
    」如寄送槍、彈、刀械等相結合，而可認有恐嚇之意思表達
    者外，亦難以刑法恐嚇致生危害安全罪責相繩。
  (三)雖告訴人丙○○於九十八年二月三日、九十八年四月十一日
    警詢中指稱：當時（指九十八年一月十七日上午十時三十分
    許）乙○○爺爺出殯經過其住處，甲○○、乙○○帶人越過
    圍牆，潑黑油、撒冥紙，還有說要叫桃園縣五兄弟來押人；
    另派出所員警也有在場等語（見警卷第一頁、第五頁）。然
    證人即處理警員周炫杉於九十八年五月二日檢察官訊問中僅
    證述：當時在現場只看到黑色的油漬及冥紙，沒有看到有任
    何人做這些事情等語（見偵卷第八頁）；復觀諸本件現場照
    片四張（見警卷第十四頁至第十五頁），僅殘留不明黑色液
    體、蛋汁、冥紙等情，是被告二人案發當天，於現場除有潑
    灑不明黑色液體、丟雞蛋與撒冥紙等行為外，是否另有以言
    語、動作、物品等結合恫嚇乙節，尚屬有疑；況告訴人所指
    稱「（當時）被告還有說要叫桃園縣五兄弟來押人」部分犯
    行，亦經臺灣雲林地方法院檢察署檢察官以同案九十八年度
    偵字第二三一一號，認被告二人罪嫌不足為由，另為不起訴
    處分確定。
  (四)從而，既然無法證明被告甲○○、乙○○另有以言語，或書
    寫、描繪任何字句、圖樣，或有其他舉動，可以顯示具體加
    害之意思告知或寓意表達，則單純地潑灑黑色不明液體、撒
    冥紙、丟雞蛋等行為，未與其他具體加害言語、動作、物品
    等相結合，顯係單純表達催討欠款無著之不滿，或寓有使告
    訴人倒楣或晦氣之含意，尚難認被告二人究有何惡害意思通
    知，參酌上開說明，被告二人之行為，與刑法第三百零五條
    恐嚇危害安全罪之構成要件，即有未合。
五、綜上所述，依檢察官所提出之證據方法，僅能證明被告甲○○、乙○○僅潑灑黑色不明液體、撒冥紙、丟雞蛋之行為，
    但未有其他具體加害言語、動作、物品等結合，尚難認其二
    人有何惡害意思之通知，而該當恐嚇之犯行。此外，另查無
    其他積極證據足資證明被告二人確有公訴意旨所載之犯行，
    原審法院審酌上情，遂認被告甲○○、乙○○二人之犯罪不
    能證明，因而為無罪判決之諭知，於法並無不合。
六、公訴人上訴意旨仍執「被告二人行為當時，就所為之潑灑黑
    色不明液體、撒冥紙、丟雞蛋行為，已足以認定具有一定惡
    害認識，而可認被告二人所為已構成恐嚇罪」等為由，指摘
    原判決不當，為無理由，應予駁回。
據上論結，應依刑事訴訟法第三百六十八條，判決如主文。
本案經檢察官劉得鉦到庭執行職務。
中    華    民    國    99    年    1     月    19    日
              刑事第三庭  審判長法  官  陳  義  仲
                                法  官  宋  明  中
                                法  官  楊  清  安
以上正本證明與原本無異。
不得上訴。
                                書記官  陳  明  芬
中    華    民    國    99    年    1     月    19    日

司法院資訊處製作；財團法人民間司法改革基金會備份。
